【裁判字號】    98,上易,104
【裁判日期】    980929
【裁判案由】    給付承攬報酬等
【裁判全文】
臺灣高等法院臺南分院民事判決  98年度上易字第104號
上  訴  人  戊○○
訴訟代理人  丁○○
被  上訴人  甲○○
訴訟代理人  李永裕  律師
複  代理人  江俊傑  律師
上列當事人間請求給付承攬報酬等事件，上訴人對於中華民國98
年4月14日臺灣臺南地方法院第一審判決（97年度訴字第1161號
）提起上訴，本院於98年9月15日言詞辯論終結，判決如下：
    主  文
上訴駁回。
第二審訴訟費用由上訴人負擔。
    事實及理由
一、上訴人主張：被上訴人為台南地區檳榔大盤商，而上訴人居
    住屏東地區，平時以收購檳榔為業。民國96年5月間，兩造
    約定由上訴人代被上訴人向種植檳榔之農戶（下稱檳農）收
    購檳榔菁仔（下稱菁仔），並約定上訴人每代收購1台斤，
    即由被上訴人給付上訴人新臺幣（下同）10元之酬金，而收
    購菁仔之價金，則由被上訴人交予上訴人轉付檳農。上訴人
    自96年5月起至同年9月13日止代為收購菁仔共計50,180台斤
    ，每斤10元計，酬金共50萬1,800元。另因7月以後菁仔產量
    逐漸減少，兩造遂另行約定，由上訴人向檳農收購菁仔，並
    由上訴人先代墊收購菁仔費用，完成分級、分裝、批運等工
    作後，由被上訴人給付上訴人每完成「1市」（即出1次貨，
    亦即2個工作天）之1萬元報酬。而上訴人自96年7月（起訴
    狀誤載為5月）起至同年9月17日止，共完成16市，依約被上
    訴人應給付16萬元之酬金。兩造間為承攬關係，上訴人自得
    請求承攬報酬。又兩造於同年5月間約定，被上訴人於菁仔
    出貨期間向上訴人租用門牌號碼屏東縣鹽埔鄉○○村○○路
    181號，面積約100坪之鐵皮屋（下稱系爭鐵皮屋），作為收
    購運送菁仔之集散地，並約定每月租金6,000元，總計上開
    菁仔出貨期間即96年6月1日至9月15日之租金共2萬1,000元
    。兩造約定於菁仔產季結束後再計算酬金及房租，上訴人於
    96年9月中旬菁仔產季結束向被上訴人請求上開酬金及房租
    時，被上訴人均置之不理。被上訴人雖抗辯未向上訴人承租
    鐵皮屋，但被上訴人當庭自承於96年6月至9月曾使用系爭鐵
    皮屋，兩造成立租賃契約乙節亦經證人辛○○證述明確，又
    被上訴人曾於96年11月將自96年6月1日至96年9月15日租用
    鐵皮屋應支付之水電費用3,000元匯入上訴人配偶趙鳳淑帳
    戶內，亦足證被上訴人有向上訴人承租鐵皮屋。爰依據民法
    第490條第1項、第421條第1項法律關係，請求被上訴人如數
    給付。並聲明：原判決廢棄。被上訴人應給付上訴人68
    萬2,800元，及自起訴狀繕本送達翌日起至清償日止，按週
    年利率百分之5計算之利息。第一、二審訴訟費用由被上
    訴人負擔。
二、被上訴人則以：上訴人自96年5月起受僱於被上訴人，依被
    上訴人之指示提供勞務，並無其他目的，在被上訴人一方亦
    僅約定對於上訴人提供之勞務而給予報酬，因之，上訴人自
    96年5月至9月受僱於被上訴人，每月薪資3萬元，上訴人係
    於一定期間內，依被上訴人之指示，從事一定種類之工作，
    渠所提供之勞務為持續不斷發生，具有繼續性及從屬性，與
    完成某一特定工作之情形有別。從而，被上訴人為僱用人，
    上訴人為受僱人，兩造間應係成立僱傭契約，灼然甚明，上
    訴人主張兩造間為承攬契約，委無足採等語，資為抗辯。並
    聲明：駁回上訴。
三、兩造不爭執之事實：
(一)、兩造於96年5月至同年9月就收購菁仔成立勞務契約，約定由
    上訴人提供勞務，被上訴人給付勞務之對價。
(二)、被上訴人於96年11月8日匯款3,000元至上訴人妻子趙鳳淑設
    於國泰世華銀行屏東分行帳號000-00-000000-0號帳戶內。
(三)、被上訴人於96年10月12日匯款10萬元至證人壬○○之母親林
    玉蓮設於郵局帳號00000000000000號帳戶內。
四、得心證之理由：
(一)、上訴人主張兩造約定上訴人於代被上訴人收購菁仔1台斤，
    被上訴人即給予上訴人10元之報酬，及上訴人先收購菁仔並
    完成分級、分裝、批運等工作，於上訴人每完成1市（即出1
    次貨，2個工作天），被上訴人即給予上訴人1萬元之報酬等
    情，然為被上訴人所否認，並以前揭情詞置辯，是本件所審
    酌者乃兩造間究竟係存在僱傭契約抑承攬契約？按民事訴訟
    法第277條前段規定，主張有利於己之事實者應負舉證責任
    。而所謂舉證，係指就爭訟事實提出足供法院對其主張為有
    利認定之證據而言，若所舉證據，不能對其爭訟事實為相當
    之證明，自無從認定其主張為真正。又負舉證責任之當事人
    ，須證明至使法院就該待證事實獲得確實之心證，始得謂已
    盡其證明責任。經查：
  1.上訴人前開主張，雖據提出計算菁仔數量及款項明細8紙為
    證，且經證人壬○○於原審具結證稱：「（請求提示陳報狀
    原證一，你在受僱於甲○○期間有無看過這些文書？）有，
    我是在菁仔的地點，就是在鐵皮屋那裡看過。上面這些字都
    是甲○○寫的」，「本錢是甲○○拿出來，所以是我跟甲○
    ○對帳的。第五頁所謂包就是我們跟人家收菁仔，檳農從
    田裡割下來賣給我們，也就是沒有加工過的檳榔，是我們要
    自己拿回來加工，買斤就是檳農採好拿來賣給我們，也就是
    加工後一顆一顆的檳榔賣給我們」，「（包是如何計算工
    錢？）以斤計算的時候是以一天3千元受僱於甲○○，包
    的時候是1市4,500元，1市工作日是2天」等語（見原審卷第
    30頁），及證人吳坤宗於原審證述：「（請求提示原告提出
    之陳報狀原證一予證人閱覽，你向被告甲○○收菁仔時是否
    如原證一所示記載？）我幫被告（即被上訴人）甲○○是作
    月薪，本來有類似的帳冊，但是我已經丟掉」等語（見原審
    卷第85頁），並徵諸兩造於96年5月至同年9月間就收購菁仔
    成立勞務契約，被上訴人為了掌控結算收購菁仔之數量及價
    格，確有記帳核對之必要，則上訴人主張其提出之計算菁仔
    數量及款項明細8紙為被上訴人填寫乙節，固堪信為真實。
    惟依上開計算菁仔數量及款項明細8紙，雖可得知上訴人代
    被上訴人收購菁仔對象有「妹」、「虔」、「香」、「永男
    」等人，及被上訴人向檳農收購菁仔之方式有「斤」（買斤
    即檳農採好加工後一顆一顆檳榔賣）、「」（所謂包即
    檳農從田裡割下檳榔來賣沒有加工過）之分，但僅此8紙明
    細表仍不足以證明上訴人所主張兩造約定上訴人於代被上訴
    人收購菁仔1台斤，被上訴人即應給予上訴人10元之報酬，
    及上訴人先收購菁仔並完成分級、分裝、批運等工作，於上
    訴人每完成1市（即出1次貨，2個工作天），被上訴人即應
    給予上訴人1萬元之報酬之事實。
  2.證人壬○○雖於原審證稱：「（你是否知道甲○○有請戊○
    ○幫他收購菁仔？）知道。96年5月戊○○在收菁仔，他說
    沒有本錢，所以要讓甲○○請，代收菁仔，1斤10元」，「
    之前戊○○代收以斤計算的時候我知道，包的部分我就不
    清楚。」，「（你是否知道戊○○有幫甲○○包的事情？
    ）知道，但是金額我不知道。」等語（見原審卷第29-30頁
    ），惟證人吳坤宗於原審證述：「被告甲○○是1個月5萬元
    請我幫他工作」，「工作內容是買檳榔及作檳榔」，「（你
    剛說你知道原告戊○○幫被告甲○○收檳榔菁仔？）因為我
    們一起工作，所以我知道這件事情。我跟原告戊○○一起幫
    被告甲○○作事情，我們是同一個時間作，後來我做了2個
    月就先離開了，我們2個人做的工作內容是一樣，我跟原告
    戊○○收菁仔是不同的地方去收，我與原告戊○○有在證人
    庚○○那邊一起去收檳榔回來，其他沒有在一起，我是去向
    檳農收購，運回來之後在高樹有處理1個月，鹽埔也大概是1
    個月，高樹只有我1個人在做，鹽埔有時候是跟原告戊○○
    還有1個叫阿香的人一起作」等語（見原審卷第101頁），及
    證人庚○○於原審證述：「（你是否知道原告戊○○有幫被
    告甲○○代收檳榔菁仔？）知道。…，我1個月2萬元，原告
    戊○○1個月3萬元」，「（今天開庭前原告戊○○有去找你
    ，他跟你說什麼？）他叫我要來開庭，我說我沒有空，他說
    拜託我去作證，如果我沒有幫忙，他就會很慘，他叫我來法
    院說菁仔1斤10元，我覺得1斤10元太貴了，他1個月只有3萬
    元」，「被告甲○○請原告戊○○1個月3萬元是要把菁仔載
    回去，然後把菁仔剖開，因為他作比較晚，所以薪水多我1
    萬元」，「原告戊○○受僱於被告甲○○的時間跟我受僱於
    被告甲○○的時間是一樣的」等語（見原審卷第55-56頁）
    ，其等證言並不相符。證人庚○○、吳坤宗均證稱其等均受
    僱於被上訴人領取月薪，證人乙○○雖於本院證稱：伊沒有
    受僱於被上訴人，僅代購菁仔，每斤賺取10元等語，證人丙
    ○○於本院證述：（收購檳榔的業者向檳農收購菁仔之方式
    為何？）有2種，一種是老闆僱用每月給薪水向檳農收購，
    另一種是代收1斤10元，直至生產末期菁仔價錢會比較便宜
    ，老闆會降價以5元給代收者等語，均不足以證明兩造有約
    定上訴人為被上訴人代購菁仔，而由被上訴人按每斤10元計
    酬，或以「市」計酬。況證人吳坤宗為上訴人聲請傳訊之證
    人，其證詞無偏袒被上訴人之虞，其不利於上訴人之證詞自
    堪採信。壬○○證稱上訴人代收菁仔，1斤10元，證人己○
    ○於本院證稱：上訴人說要代收菁仔給甲○○，1斤10元，
    在我們做菁仔的場所講的等語，均不可採。
  3.綜上所述，上訴人雖主張伊自96年5月起至同年9月13日止代
    為收購菁仔共計50,180台斤，每斤10元計，酬金共501,800元
    ；因7月後菁仔產量逐漸減少，兩造遂另行約定，由上訴人向
    農戶收購菁仔，並由上訴人先代墊收購菁仔費用，完成分級
    、分裝、批運等工作後，由被上訴人給付上訴人每完成「1市
    」（即出1次貨，亦即2個工作天）1萬元之報酬；而上訴人自
    96年7月起至同年9月17日止，共完成16市，依約被上訴人應
    給付16萬元之酬金云云，要非有據。
(二)、上訴人又主張兩造於96年5月間約定，被上訴人於菁仔出貨
    期間向上訴人租用系爭鐵皮屋，作為收購運送菁仔之集散地
    ，並約定每月租金6,000元。被上訴人應給付上訴人上開菁
    仔出貨期間即96年6月1日至9月15日之租金，共計21,000元
    云云，然經被上訴人抗辯稱：伊請人收購菁仔，是連人帶屋
    一起算，所以上訴人部分連人帶屋是以一個月三萬元僱用上
    訴人，因為一個月只有八個工作天等語；經查：證人辛○○
    於原審證述：「（民國96年間是何人在使用鐵皮屋？）我女
    婿戊○○」，「（他使用鐵皮屋做何用？）收檳榔菁仔」，
    「（戊○○在96年5月是否有告訴你要把鐵皮屋出租給他人
    ？）有，我有告訴他要出租就要租金給我」，「（你是否知
    道他出租給誰？）他說要出租給甲○○」，「（你有無接洽
    過甲○○本人？）沒有。我只看過她在那裡收菁仔」，「（
    你有無與甲○○談過租金的問題？）沒有」等語（見原審卷
    第27-28頁），足徵證人辛○○所述租賃系爭鐵皮屋乙事，
    均是聽聞自上訴人之陳述，並非親自聽聞被上訴人就兩造間
    對系爭鐵皮屋有租賃關係所為之陳述，要難憑採。此外，上
    訴人又未另舉其他積極事證證明兩造就系爭鐵皮屋有約定每
    月租金6,000元乙節屬實。則上訴人據此主張依民法第421條
    第1項之規定，請求被上訴人給付租金21,000元，亦非可採
    。
(三)、從而，上訴人本於承攬契約及租賃契約之法律關係，請求被
    上訴人應給付上訴人682,800元（承攬報酬661,800元、租金
    21,000元），及自起訴狀繕本送達翌日即97年9月9日起至清
    償日止，按週年利率百分之5計算之利息，為無理由，應予
    駁回。其假執行之聲請亦失所附麗，應併予駁回。原審為上
    訴人敗訴之判決，及駁回其假執行之聲請，並無不合。上訴
    意旨指摘原判決不當，求予廢棄改判，為無理由，應予駁回
    。又本件標的上訴利益不逾150萬元，不得上訴第三審，毋
    庸宣告假執行。
(四)、本件待證事實已臻明確，兩造其餘攻擊防禦方法及舉證，對
    判決結果已不生影響，爰不一一論述，併此敘明。
五、據上論結，本件上訴為無理由，依民事訴訟法第449條第1項
    、第78條，判決如主文。
中    華    民    國    98    年    9     月    29    日
                  民事第三庭    審判長法  官  蘇清恭
                                      法  官  張世展
                                      法  官  蘇重信
上為正本係照原本作成。
不得上訴。
中    華    民    國    98    年    9     月    29    日
                                      書記官  陳嘉琍


司法院資訊處製作；財團法人民間司法改革基金會備份。
